【裁判字號】    94,訴,2766
【裁判日期】    950324
【裁判案由】    違反稅捐稽徵法等
【裁判全文】
臺灣臺中地方法院刑事判決              94年度訴字第2766號
公  訴  人  臺灣臺中地方法院檢察署檢察官
被      告  乙○○
上列被告因違反稅捐稽徵法等案件，經檢察官提起公訴（94年度
偵字第8341號）及移送併辦（94年度偵字第18402號），本院判
決如下：
    主    文
乙○○行使從事業務之人，明知為不實之事項，而登載於其業務
上作成之文書，足以生損害於公眾及他人，處有期徒刑肆月，如
易科罰金，以參佰元折算壹日。
    犯罪事實
一、乙○○係「昌益科技有限公司」（下稱「昌益公司」，於民
    國91年5月8日設立登記，92年12月29日解散登記，址設臺中
    市○區○○路一段433號5樓之4）之登記負責人，為從事業
    務之人，負有據實製作「昌益公司」各類所得扣繳暨免扣繳
    憑單之義務，竟基於行使明知為不實事項而登載於業務上作
    成文書之犯意，在不詳時地，在其業務上所製作之91年度各
    類所得扣繳暨免扣繳憑單上，以並未在昌益公司工作及支薪
    、亦不知情之丁○、丙○○為薪資所得人，接續虛偽登載丁○自「昌益公司」領取薪資所得新臺幣（下同）56萬1千6百
    元，丙○○自「昌益公司」領取薪資所得57萬元，並於92年
    1月底前某日，持之彙報財政部臺灣省中區國稅局大智稽徵
    所查核而行使（昌益公司91年度營利事業所得稅結算申報書
    ，僅申報薪資費用7萬2千元，尚無逃漏營利事業所得稅之情
    事），足以生損害於丁○、丙○○之權益及稅捐稽徵機關對
    於稅捐稽徵之正確性。嗣丁○、丙○○分別經財政部臺灣省
    中區國稅局通知91年度有未申報之薪資所得，始悉上情。
二、案經丁○、丙○○分別訴由臺灣臺中地方法院檢察署檢察官
    偵查起訴。
    理    由
一、訊據被告乙○○固不否認其係「昌益公司」之登記負責人，
    惟矢口否認有上開行使業務上登載不實文書之犯行，辯稱：
    伊係應「甲○○」委託而充任「昌益公司」之人頭負責人，
    只到過「昌益公司」外面看過大樓，但沒進去看過，公司作
    何業務及僱傭員工情形不清楚，伊擔任「昌益公司」之登記
    負責人約一年，其後因「甲○○」不太到伊家中，而且跑去
    大陸，伊覺得不妥，所以跟「甲○○」說不要當負責人，「
    甲○○」原居住於「臺中市○區○○路200巷12號」，但現
    在不知其去向，伊不認罪，因為扣繳憑單不是其製作的云云
    。
二、經查：
（一）告訴人即證人丁○、丙○○未曾至昌益公司工作及支薪，
      惟分別經財政部臺灣省中區國稅局通知91年度有未申報之
      「昌益公司」薪資所得各56萬1千6百元、57萬元之事實，
      業據證人丁○於偵查中及證人丙○○於偵查中及本院審理
      時指、證訴綦詳，並有丁○之91年度「各類所得扣繳暨免
      扣繳憑單」、財政部臺灣省中區國稅局沙鹿稽徵所以94年
      1月24日中區國稅沙鹿二字第0940001448號函檢附之綜合
      所得稅核定通知書、違章案件罰鍰繳款書一份（見94年度
      他字第529號卷宗第3至10頁）及財政部臺灣省中區國稅局
      東勢稽徵所以94年1月21日中區國稅東勢二字第094000071
      5號函檢附之丙○○之91年度「各類所得扣繳暨免扣繳憑
      單」、綜合所得稅核定通知書、綜合所得稅違章案件漏稅
      額計算表、財政部臺灣省中區國稅局處分書一份（見94年
      度發查字第521號卷宗第4至14頁）附卷可稽。上開虛報薪
      資之事實，自足以生損害於丁○、丙○○之權益及稅捐稽
      徵機關對於稅捐稽徵之正確性，此部分事實堪以認定。
（二）被告係「昌益公司」之登記負責人乙節，已據被告供承不
      諱，並有「昌益公司」之公司基本資料查詢表、經濟部中
      部辦公室94年10月13日經中三字第09430962620號函及其
      附件之公司設立及變更登記事項卡在卷可資佐證。雖被告
      辯稱係應「甲○○」委託而充任「昌益公司」之人頭負責
      人，「昌益公司」作何業務及僱傭員工情形伊不清楚，並
      陳報「甲○○」住居所為「臺中市○區○○路200巷12號
      」云云，然上開住址經臺中市東區戶政事務所以94年8月9
      日中市東戶字第0940003647號函覆稱其內無人設籍，此有
      該函文在卷可稽（見94年度偵字第8341號卷宗第13頁）；
      本院為求慎重，又於審理時日依被告所陳報之上開地址以
      證人身分傳訊「甲○○」到庭，經郵政機關因送達處所不
      獲會晤應受送達之「甲○○」本人，亦無受領文書之同居
      人或受僱人，乃依寄存送達之規定製作送達通知書黏貼於
      送達處所之門首及置於該處所信箱或適當位置，並將送達
      文書寄存於臺中市警察局第三分局合作派出所，惟至本院
      審理期日並無「甲○○」其人到庭，此有本院審理期日傳
      票之送達證書、審理期日報到單在卷可憑；又被告並於本
      院審理期日供稱：「甲○○」已連夜搬離上址，伊現在不
      知「甲○○」去向等語，足見是否確有「甲○○」其人，
      暨被告是否係應「甲○○」委託而充任「昌益公司」負責
      人，已無從查證，被告所辯上情，已難輕信。又按：所得
      稅法第八十八條第一項規定：納稅義務人有左列各類所得
      者，應由扣繳義務人於給付時，依規定之扣繳率或扣繳辦
      法扣取稅款，並依第九十二條規定繳納之：……二、機關
      、團體、事業或執行業務者所給付之薪資……。同法第八
      十九條第一項規定：前條各類所得稅款，其扣繳義務人及
      納稅義務人如左：二、薪資……，其扣繳義務人為……事
      業負責人……，納稅義務人為取得所得者。同法第九十二
      條第一項規定：第八十八條各類所得稅款之扣繳義務人，
      應於每年一月底前將上一年內扣繳各納稅義務人之稅款數
      額，開具扣繳憑單，彙報該管稽徵機關查核。被告既出任
      「昌益公司」之負責人，係從事業務之人，且應製作「昌
      益公司」扣繳各納稅義務人稅款數額之扣繳憑單，並於次
      年一月底前持之彙報該管稽徵機關查核，係向稽徵機關申
      報納稅義務人各項薪資所得之扣款義務人，負有據實製作
      各項扣繳暨免扣繳憑單、據實彙報之義務，且丁○、丙○○二人均未在「昌益公司」工作及支薪，已如前述，被告
      對此亦無從諉為不知，故被告所辯上情，均無可採。
（三）綜上，被告上開所辯顯係事後卸責之詞，不足採信，本件
      事證明確，被告犯行堪以認定，應予依法論科。
三、按營利事業填報「各類所得扣繳暨免扣繳憑單」，係附隨其
    業務而製作，不得謂非業務上所掌之文書。被告係昌益公司
    之登記負責人，為從事業務之人，其將不實之事項登載於業
    務上作成之丁○、丙○○「各類所得扣繳暨免扣繳憑單」，
    並持向該管稅捐稽徵機關彙報查核之行為，使丁○、丙○○
    因而增加該年度之綜合所得額，足以生損害於丁○、丙○○
    及稅捐機關對課稅管理之正確性。故核被告所為，係犯刑法
    第二百十五條、第二百十六條之行使業務上登載不實文書罪
    。被告先後二次不實薪資登載於業務上所掌「各類所得扣繳
    暨免扣繳憑單」，係基於同一犯意，對同一法益侵害之數舉
    動接續施行，為接續犯，應論以一罪（最高法院86年臺上字
    第3295號判例參照）；被告偽造業務上製作之「各類所得扣
    繳暨免扣繳憑單」後向該管稽徵機關彙報查核而持之行使，
    其偽造之低度行為，為其後來持之行使之高度行為所吸收，
    不另論罪。公訴人雖未就被告登載不實事項於其業務上製作
    之丙○○之「各類所得扣繳暨免扣繳憑單」而持之行使部分
    起訴，惟此部分與起訴事實既屬一罪（如前所述），並經檢
    察官移送併辦，本院自得併予審理，附此敘明。爰審酌被告
    登載不實事項於業務上製作各類所得扣繳暨免扣繳憑單，影
    響國家稅捐稽徵之正確性，且其犯後並未坦承犯行，誠屬可
    議，惟昌益公司91年度營利事業所得稅結算申報書，僅申報
    薪資費用7萬2千元，尚無逃漏營利事業所得稅之情事，情節
    尚屬輕微等一切情狀，量處如主文所示之刑，並諭知易科罰
    金之折算標準，以示懲儆。另丁○、丙○○之91年度「各類
    所得扣繳暨免扣繳憑單」，已交付財政部臺灣省中區國稅局
    大智稽徵所彙報查核，非屬被告所有之物，故無從為沒收之
    宣告。
四、公訴意旨另以：被告乙○○除前開行使業務上登載不實文書
    之犯行，尚有偽造丁○在昌益公司上班及支薪之工資表，暨
    持上開扣繳憑單申報營利事業所得稅而使昌益公司逃漏營利
    事業所得稅額之犯行，因認被告另涉犯刑法第二百十六條之
    行使第二百十條之私文書罪嫌及稅捐稽徵法第四十一條之以
    不正當方法逃漏稅捐罪嫌等語。惟按犯罪事實應依證據認定
    之，無證據不得推定其犯罪事實，刑事訴訟法第一百五十四
    條定有明文。公訴人認被告亦涉犯上開罪嫌，無非以被告申
    報丁○之薪資所得尚須偽造丁○在昌益公司上班及支薪之工
    資表，暨被告持上開扣繳憑單申報營利事業所得稅而逃漏營
    利事業所得稅為其論據。惟依前開丁○之91年度「各類所得
    扣繳暨免扣繳憑單」、財政部臺灣省中區國稅局沙鹿稽徵所
    以94年1月24日中區國稅沙鹿二字第0940001448號函檢附之
    綜合所得稅核定通知書、違章案件罰鍰繳款書等資料，僅足
    認定被告有製作丁○之91年度各類所得扣繳暨免扣繳憑單之
    犯行，尚無從遽認被告亦同時偽造丁○在昌益公司上班及支
    薪之工資表。又按稅捐稽徵法第四十一條之罪，係以詐術或
    其他不正當之方法逃漏稅捐，致稅捐機關陷於錯誤，而免納
    或少納應繳之稅款，以獲取財產上之不法利益，始克成立。
    本院就昌益公司於91年度因偽造丁○及丙○○之91年度「各
    類所得扣繳暨免扣繳憑單」所逃漏之各項稅額函查財政部臺
    灣省中區國稅局，經財政部臺灣省中區國稅局大智稽徵所以
    94 年12月16日中區國稅大智一字第0940025011號函覆稱：
    「經查昌益公司91年度營利事業所得稅結算申報書，僅申報
    薪資費用72,400元，尚無逃漏營所稅稅額之問題」等語，並
    檢附昌益公司91年度營利事業所得稅結算申報書及相關資料
    在卷為憑，是昌益公司並無持前開「各類所得扣繳暨免扣繳
    憑單」據以申報營利事業所得稅，亦未發生逃漏營利事業所
    得稅之結果，堪以認定。是公訴人認昌益公司逃漏營利事業
    所得稅乙節，尚有誤會。此外，復查無其他積極證據足資證
    明被告有公訴人所指之行使偽造私文書及稅捐稽徵法第四十
    一條之罪嫌，自屬不能證明被告犯罪，本應就上開部分諭知
    被告無罪之判決，然因公訴人認被告所犯上述罪嫌與本院前
    開已論罪之行使業務上登載不實文書之犯行間，有想像競合
    犯及牽連犯之裁判上一罪關係，爰不另為無罪之諭知。
據上論斷，應依刑事訴訟法第二百九十九條第一項前段，刑法第
第二百十六條、第二百十五條、第四十一條第一項前段，罰金罰
鍰提高標準條例第一條前段、第二條，判決如主文。
中    華    民    國    95    年    3    月    24    日
              刑事第五庭  審判長法  官  賴恭利
                                法  官  巫淑芬
                                法  官  林慧貞
以上正本證明與原本無異
如不服本判決，應於送達後十日內向本院提出上訴狀（須附繕本
），上訴於臺灣高等法院臺中分院。
                                書記官  張皇清
中    華    民    國    95    年    3    月    27    日
附錄論罪科刑法條：
刑法第二百一十六條
行使第二百十條至第二百十五條之文書者，依偽造、變造文書或
登載不實事項或使登載不實事項之規定處斷。
刑法第二百一十五條
從事業務之人，明知為不實之事項，而登載於其業務上作成之文
書，足以生損害於公眾或他人者，處三年以下有期徒刑、拘役或
五百元以下罰金。


司法院資訊處製作；財團法人民間司法改革基金會備份。
